臺灣板橋地方法院交通事件裁定　　　 100年度交聲字第1755號
原處分機關　交通部公路總局臺北區監理所板橋監理站
異　議　人
即受處分人　王沂婕
上列受處分人因違反道路交通管理處罰條例案件，對於交通部公
路總局臺北區監理所板橋監理站於民國100 年5 月20日所為之板
監裁字第裁41-DB0000000號裁決處分，聲明異議，本院裁定如下
：
    主  文
異議駁回。
    理  由
一、原處分意旨略以：異議人即受處分人王沂婕於民國100 年4
    月3 日15時18分許，騎乘車牌號碼GGZ-396 號重型機車，行
    經桃園縣大園鄉○○村○○路○ 段、林街口，因「騎乘機
    車未依兩段式左轉」之違規事實，為桃園縣政府警察局大園
    分局員警攔停掣單舉發，嗣經異議人申訴，原處分機關仍認
    異議人確有前述之違規事由，爰依道路交通管理處罰條例第
    48條第1 項第2 款規定，裁處罰鍰新臺幣（下同）600 元，
    並依同條例第63條第1 項第1 款（裁決書漏載第1 款）規定
    ，記違規點數1 點。
二、異議意旨略以：路口號誌桿（甲）上方，設有圓形機慢車
    兩段式左轉（事後警車載伊去才看到，聲明異議狀誤載為「
    右」轉），但卻在快車（汽車）道上，非機車道易看到處，
    路寬幅很大，看見路上禁行機車，自然靠右，很難注意左上
    方標誌，有設等於沒設，像在坑錢（開罰單），應在機車待
    燈之右方處設有二段式左轉標示，及（或）「丁」紅綠燈處
    設有二段式左轉標示，設在「丙」處是個謎（詳見附圖）；
    待轉區○○○設○段式左轉標示，但卻在往中正機場的路
    上的轉彎處，往林方向者，視線根本不太可能那邊看，開
    罰單，像在坑殺百姓，且習以為常，理直氣壯，還樂此不疲
    （詳見附圖）；二段式左轉之紅綠燈，不是設在往林方
    向（丁），卻設在大馬路左邊之馬路上（丙），直覺上是右
    邊到左邊的行人紅綠燈，竟是機車往林方向之待轉區燈號
    ，外地人很難想像（伊問過當地人也認同伊的看法）（詳見
    附圖）。綜合以上點，此路口根本就是連環坑殺設計
    ，非專家設計，視力所及，並不符合人體工學。為此聲明異
    議，請求撤銷原處分云云。
三、按機器腳踏車行駛至交岔路口，其轉彎，應依標誌或標線之
    規定行駛，道路交通安全規則第99條第2 項前段定有明文。
    又機慢車兩段左轉標誌係用以告示左轉汽缸總排氣量未滿55
    0 立方公分機器腳踏車或慢車駕駛人應遵照號誌指示，在號
    誌顯示允許直行時先行駛至右前方路口之左轉待轉區等待左
    轉，俟該方向號誌顯示允許直行後，再行續駛，以兩段方式
    完成左轉；本標誌設於實施機慢車兩段左轉路口附近顯明之
    處，並配合劃設機慢車左轉待轉區○○○○道路交通標誌標
    線號誌設置規則第65條所明定。次按汽車駕駛人轉彎時，有
    不依標誌、標線、號誌指示者，處600 元以上1,800 元以下
    罰鍰；又汽車駕駛人有第48條情形者，除依原條款處罰鍰外
    ，並記違規點數1 點，道路交通管理處罰條例第48條第1 項
    第2 款、第63條第1 項第1 款分別定有明文。
四、經查：
  (一)本件異議人於100 年4 月3 日15時18分許，騎乘車牌號碼GG
    Z-396 號重型機車，行經桃園縣大園鄉○○村○○路○ 段、
    林街口時，因有「騎乘機車未依兩段式左轉」之違規行為
    ，為員警攔停掣單舉發之事實，有桃園縣政府警察局桃警局
    交字第DB0000000 號舉發違反道路交通管理事件通知單影本
    在卷足憑，是異議人有於上揭時、地騎機車未依兩段式左轉
    之違規事實，足堪認定。
  (二)異議人雖以前揭情詞置辯，然查：本件違規路口之紅綠燈號
    誌桿上及路口右側靠人行道處均設有「機慢車兩段左轉」之
    標誌，經桃園縣政府警察局大園分局以100 年7 月1 日園警
    分交字第1004018024號函覆在卷，並有卷附違規路口現場照
    片4 幀可憑。觀諸本件違規路口現場照片編號2 、編號3 所
    示，足悉本件異議人違規地點即桃園縣大園鄉○○村○○路
    ○ 段與林街三岔路口之紅綠燈號誌桿上顯明處，確有懸掛
    「機慢車兩段式左轉」標誌，標誌下緣並接有「機慢車兩段
    式左轉」之中文說明附牌，又上開路口過了斑馬線右前側之
    人行道旁亦豎立1 支「機慢車兩段式左轉」標誌桿，該二標
    誌及附牌均清晰可辨，並無模糊不清之情事，前方又無樹木
    遮蔽致無以辨識之情形，況異議人行車本須注意紅綠燈號誌
    變化，則在紅綠燈號誌旁之「機慢車兩段式左轉」，焉能謂
    難以注意及此，參以該路口右前側地面亦劃設有清楚之待轉
    區標線，則在此情形下，一般人均可明確知悉機車行經該路
    口應採兩段式左轉，則異議人辯稱不知云云，亦非可採。縱
    如異議人所言，因第一次行駛該路段而未及注意機慢車兩段
    左轉之標誌，致其逕行左轉云云，惟按「機器腳踏車行駛至
    交岔路口，其轉彎，無標誌或標線者，應依第102 條及下列
    規定行駛：一、內側車道設有禁行機車標誌或標線者，應依
    兩段方式進行左轉，不得由內側或其他車道左轉。」道路交
    通安全規則第99條第2 項後段第1 款定有明文，且異議人亦
    於聲明異議狀中自承有看見三民路2 段之內側車道路面劃設
    有「禁行機車」之黃色字體標示，是以，異議人車輛所行駛
    之路段係內側車道設有「禁行機車」標示之道路，應行駛在
    最外側車道，且於左轉彎時應依標誌或標線進行兩段式左轉
    ，縱異議人認為該路口並無兩段式左轉之標誌或標線，然依
    上開道路交通安全規則第99條第2 項後段第1 款規定，亦應
    依兩段方式進行左轉，始為正確行車方式，而非於三民路2
    段之號誌燈為綠燈時，逕行左轉林街，此舉非但占用三民
    路口來車道，同時亦可能增加與該向車道之車輛發生擦撞之
    可能性，況事實上本件路口確實設有「機慢車兩段式左轉」
    之標誌。而異議人既係考領有機車駕駛執照之駕駛人，自應
    遵循上開交通安全規則之規定，於行經上開交岔路口左轉彎
    時，進行兩段式左轉，是異議人違規左轉之行為實無正當理
    由及其必要性存在，亦於法不合。
  (三)至異議人另辯稱：該違規地點路口是連環坑殺設計，非專家
    設計、視力所及，不符人體工學，另待轉區號誌燈設立位置
    不妥云云。惟按道路交通標誌、標線、號誌之設置係主管機
    關基於整體交通考量所為之縝密規劃，目的係為維護社會大
    眾使用道路之秩序，並以確保人車通行之安全，在非緊急避
    難情況下，尚不能恣意罔顧交通標誌、標線、號誌，否則交
    通秩序必將無法維繫，人車生命安全亦將無以確保；茍異議
    人認為前揭路口其道路交通之規劃設置不當，仍應先向道路
    主管機關陳述其意見以期改善，或依循相關行政程序尋求妥
    善處理，豈有任由異議人擅自審查認定交通標誌、標線、號
    誌是否設置得當，而逕自決定是否遵守之理，自不待言。是
    異議人上開所辯，殊無可採。
五、綜上所述，原處分機關以異議人有「不依標誌、標線、號誌
    行駛」之違規事實，據以援引上開道路交通管理處罰條例之
    規定，分別裁處異議人罰鍰600 元，並記違規點數1 點，尚
    無不當。本件異議為無理由，應予駁回。
據上論斷，應依道路交通事件處理辦法第18條，裁定如主文。
中    華    民    國   100    年    8     月    2     日
                  交通法庭  法  官  王士珮
以上正本證明與原本無異。
如不服本裁定應於送達後5日內向本院提出抗告狀。
                            書記官  蔡佩珊
中    華    民    國   100    年    8     月    2     日